【裁判字號】    97,訴,590
【裁判日期】    970808
【裁判案由】    第三人異議之訴
【裁判全文】
臺灣彰化地方法院民事判決               97年度訴字第590號
    原      告  甲○○
    被      告  財政部臺灣省中區國稅局彰化縣分局
    法定代理人  乙○○
上列當事人間請求第三人異議之訴事件，本院不經言詞辯論終結
，判決如下：
    主  文
原告之訴駁回。
訴訟費用由原告負擔。
    事實及理由
一、原告主張：原告係被繼承人黃再添之繼承人之一，於民國89
    年10月13日黃再添死亡時起，即與其他繼承人共同繼承黃再
    添所有財產上之一切權利、義務。換言之，原告即當然共同
    繼承黃再添所有坐落彰化縣和美鎮○○段535 之3 、521 、
    531 、1032地號、同鎮○○段516 之21地號及同鎮○○段31
    5 之9 、315 之18地號土地（下合稱系爭土地）之一切權利
    、義務。又法務部行政執行署彰化行政執行處（下稱彰化行
    政執行處）90年度營稅執特專字第57186 號一案，係對黃再
    添生前與訴外人陳聰明及姚添水等三人合夥事業欠稅事就合
    夥人名下財產強制執行，此有財政部臺灣省中區國稅局94年
    5 月25日中區國稅彰縣四字第0940016004號函及彰化行政執
    行處行政執行官聲明異議事件審查意見書第三頁、第四頁可
    稽。惟黃再添等三人並無合夥建屋出售，且參照行政執行法
    第13條及其立法理由第二點、辦理強制執行事件應行注意事
    項第2 條第4 項及花蓮縣政府96年8 月20日府行法字第0960
    1214420 號函，彰化行政執行處執行90年度營稅執特專字第
    57186 號一案時，依法應有「黃再添等三人確實係合夥人之
    法院判決確定證明文件」，以證實黃再添確實係納稅義務人
    之必備文件，方可對黃再添上開之個人財產即系爭土地強制
    執行。詎被告確實欠缺上開證明文件，以證實黃再添確實係
    納稅義務人，即對第三人黃再添之個人財產聲請強制執行，
    顯已違反上揭各該規定及函示。故被告聲請彰化行政執行處
    以90年度營稅執特專字第57186 號執行案件對黃再添所有系
    爭土地所為之扣押及強制執行程序，依法應予撤銷。又原告
    既為黃再添之繼承人，依大法官會議釋字第621 號解釋，自
    應許繼承人即原告以利害關係人身分就系爭土地強制執行提
    起行政救濟。爰依大法官會議釋字第621 號解釋、行政訴訟
    法第307 條後段及行政執行法第26條準用強制執行法第15條
    前段規定，提起本件第三人異議之訴等語。並聲明：彰化行
    政執行處90年度營稅執特專字第57186 號執行案件對第三人
    黃再添所有之系爭土地所為之扣押及強制執行程序應予撤銷
    。
二、本件未經言詞辯論，被告未提出書狀作何聲明或陳述。
三、按原告之訴，依其所訴之事實，在法律上顯無理由者，法院
    得不經言詞辯論，逕以判決駁回之，民事訴訟法第249 條第
    2 項定有明文。又按第三人就執行標的物有足以排除強制執
    行之權利者，得於強制執行程序終結前，向執行法院對債權
    人提起異議之訴，如債務人亦否認其權利時，並得以債務人
    為被告，強制執行法第15條固規定甚明。惟此所謂「第三人
    」，係指執行當事人以外之人，亦即執行名義效力所不及之
    人。查本件依原告起訴狀（載為：第三人異議之訴聲請狀）
    所述，原告之被繼承人黃再添係彰化行政執行處90年度營稅
    執特專字第57186 號執行案件所列之原執行義務人，換言之
    ，黃再添形式上係被告於移送行政執行時所檢附之執行名義
    上記載之義務人之一（黃再添為稅捐主管機關違章案件行政
    處分之受處分人之一），此亦經本院調取上開執行卷宗核閱
    屬實。原告既為黃再添之繼承人之一，其於黃再添死亡時即
    已共同繼承黃再添之遺產與債務，故其基於繼承關係已為該
    案執行標的物即系爭土地（為黃再添之遺產，非繼承人之固
    有財產）之公同共有人。又依行政執行法第15條規定，公法
    上金錢給付義務之義務人死亡遺有財產者，行政執行處得逕
    對其遺產強制執行。準此，原告就黃萬添之遺產即系爭土地
    執行案件而言，在該遺產範圍內，應屬該執行名義效力所及
    之人，要無疑義。故黃萬添或原告均與強制執行法第15條所
    稱之「第三人」，尚屬有間，原告依行政訴訟法第307 條後
    段、行政執行法第26條準用強制執行法第15條規定，提起「
    第三人」異議之訴，於法律上顯屬無理由。至於原告對於該
    行政執行名義所載義務是否確實存在等行政處分上之實體爭
    執，應依循行政爭訟程序處理，此亦符合大法官會議釋字第
    621 號解釋理由書所稱「自應許繼承人以利害關係人身分提
    起或續行行政救濟」之意旨。綜上所述，原告提起本件第三
    人異議之訴，依其所述之事實，在法律上顯無理由，本院自
    得不經言詞辯論，逕以判決駁回之。
四、訴訟費用負擔之依據：民事訴訟法第78條。
中    華    民    國    97    年    8     月    8     日
                  民事第二庭          法  官  陳連發
以上正本係照原本作成。
如對本判決上訴，須於判決送達後20日內向本院提出上訴狀。
中    華    民    國    97    年    8     月    8     日
                                      書記官  施惠卿


司法院資訊處製作；財團法人民間司法改革基金會備份。
